最高法院刑事判決　　　　　　九十四年度台上字第六五二九號
　　上　訴　人　甲○○
　　　　　　　　　　　　樓
　　　　　　　　　　　　（另案在台灣基隆監獄執行）
上列上訴人因違反毒品危害防制條例案件，不服台灣高等法院中
華民國九十四年九月六日第二審更審判決（九十三年度上更(二)字
第七六一號，起訴案號：台灣板橋地方法院檢察署九十一年度偵
字第三五九四號），提起上訴，本院判決如下：
    主  文
原判決撤銷，發回台灣高等法院。
    理  由
本件原判決認定上訴人甲○○為供自己及其同居人許慈敏施用毒
品所需及生活費用，竟基於販賣第一級毒品海洛因之意圖，於民
國九十一年二月十五日上午四時許，在台灣地區，自綽號「小熊
」之成年男子處，以半錢約新台幣（下同）五千元之價格，購入
第一級毒品海洛因磚一塊半（驗餘淨重共四七一．五公克、包裝
重十二．一九公克），放置在其台北縣中和市○○路四十九號住
處，擬伺機販賣，賺取其中差價牟利。嗣於同年月十七日凌晨一
時許，為警在上址查獲，並扣得上開海洛因磚一塊半及其所有供
預備犯販賣海洛因所用之搗碎器二組、電子磅秤一台、海洛因壓
製器一組、研磨機一台、分裝袋四百三十二個、電子計算機一台
等情。因而撤銷第一審關於上訴人部分之判決，改判論處上訴人
販賣第一級毒品罪刑（累犯，無期徒刑），固非無見。
惟查(一)、犯罪事實之認定，應憑真實之證據，若未發現相當證據
，或證據不足以證明，自不能以推測或擬制之方法，以為裁判基
礎。又販賣毒品罪，固不以販入之後復行賣出為構成要件，但必
以營利之目的，將毒品販入或賣出，方能成立。原判決以上訴人
所辯扣案海洛因係綽號「小熊」者所寄放為無可採。且上訴人於
警訊時供稱海洛因係向綽號「小熊」者購買，半錢重約五千元。
證人黃通鮑於警訊時指上訴人有在販毒，員警依其供述聲請搜索
票在上訴人住處查獲扣案之海洛因，雖黃通鮑所稱之前上訴人有
在販毒，尚未查得具體事證，無從一併論處，惟員警在其住處查
扣之海洛因磚淨重達四七一．五公克，遠超過一般單純施用者所
持有之數量，證人許慈敏於警訊時又稱其與上訴人當時均無業無
收入，上訴人猶購買大量之海洛因，因認上訴人係意圖販賣營利
而購入扣案之海洛因。然卷查上訴人於警訊之初即供稱扣案海洛
因磚是綽號「小熊」者所有。而警員訊問其施用之海洛因來源及
購買之價格如何？才供稱：「海洛因是向一名綽號『小熊』之男
子購買的，半錢重約五千元。」等語（偵查卷第五頁背面、第六
頁正面）。原判決據此而認定上訴人係意圖販賣而以每半錢約五
千元向「小熊」購入扣案海洛因，已與卷存資料不盡相符。又證
人黃通鮑係於九十一年二月十一日警訊時供稱：「綽號『狗哥』
（上訴人之綽號）之男子販毒，毒品放在兩間房間之木板夾層內
，數量很多有海洛因及安非他命。」（偵查卷第十六頁背面）。
原判決既認定扣案之海洛因上訴人係於九十一年二月十五日向「
小熊」購入，又謂黃通鮑所謂上訴人販毒尚未查得具體事證等情
。如果無訛，則扣案毒品於黃通鮑在警訊時，上訴人是否尚未購
入，所謂上訴人販毒又未查得事證，是否能憑黃通鮑之證言而謂
上訴人係意圖營利而販入扣案之海洛因，亦非全無疑義。究竟有
何積極證據證明上訴人係意圖營利而購入扣案之海洛因，自有詳
予調查究明之必要。原判決對此未詳予調查釐清，遽為判決，尚
嫌速斷。(二)、當事人聲請調查之證據，如與待證事實有重要之關
係，事實審未予調查，又未認其無調查之必要，以裁定駁回之，
或於判決理由予以說明者，即難謂適法。上訴人於原審辯稱：扣
案之海洛因係「小熊」寄放，因經水浸泡弄濕，要伊幫其弄乾，
並非供伊販賣之用等語，並聲請調取扣案之海洛因調查（原審卷
第一二二頁）。原判決對此聲請事項，縱認無調查必要而未予調
查，亦應以裁定駁回之，或於判決理由說明，原判決對此未予說
明，案關重典，難昭折服。上訴意旨指摘原判決不當，非無理由
。按第三審法院應以第二審判決所確認之事實為判決基礎，刑事
訴訟法第三百九十四條第一項前段定有明文。原判決上述之違背
法令，影響於事實之確定，本院無可據以為裁判，仍應將原判決
撤銷發回原審法院更為審判。原判決不另為無罪諭知部分，基於
審判不可分原則，併予發回。
據上論結，應依刑事訴訟法第三百九十七條、第四百零一條，判
決如主文。
中　　華　　民　　國　九十四　年　 十一 　月　二十四　日
                      最高法院刑事第二庭
                          審判長法官  董　明　霈
                                法官  林　茂　雄
                                法官  張　祺　祥
                                法官  呂　永　福
                                法官  洪　文　章
      本件正本證明與原本無異
                                      書  記  官
中　　華　　民　　國　九十四　年　 十一 　月　 三十　 日
                                                      Ｌ
